最高法院刑事裁定　　　　　　　　　 111年度台抗字第980號
再 抗告 人　陳雅弦



上列再抗告人因違反毒品危害防制條例等罪定應執行刑案件，不
服臺灣高等法院臺南分院中華民國111年6月23日撤銷改定之裁定
（111年度抗字第493號），提起再抗告，本院裁定如下：
    主  文
再抗告駁回。
    理  由
一、按刑事訴訟法第370 條第2 項、第3 項，已針對第二審上訴
    案件之定應執行之刑，明定有不利益變更禁止原則之適用；
    而分屬不同案件之數罪併罰有應更定執行刑之情形，倘數罪
    之刑，曾經定其執行刑，再與其他裁判宣告之刑定其執行刑
    時，在法理上亦應同受此原則之拘束。是以，另定之執行刑
    ，其裁量所定之刑期，不得較重於前定之執行刑加計後裁判
    宣告之刑之總和。又法院於裁量另定應執行之刑時，祇須在
    不逸脫上開範圍內為衡酌，而無全然喪失權衡意義或其裁量
    行使顯然有違比例原則之裁量權濫用之例外情形，並不悖於
    定應執行刑之恤刑目的者，即無違裁量權之內部性界限。
二、本件原裁定以再抗告人陳雅弦因犯如其附表（下稱附表）編
    號1至10所示違反毒品危害防制條例等罪，先後判處所示之
    刑，均已確定在案。而上開數罪合於數罪併罰規定，第一審
    法院認檢察官聲請定其應執行之刑為正當，審酌再抗告人之
    意見後，定其應執行刑有期徒刑10年4 月，從形式上觀察，
    雖未逾越刑法第51條第5 款所定法律之外部界限，惟觀諸再
    抗告人所犯附表編號1、2、4 至10各罪，係施用毒品、轉讓
    毒品及意圖販賣而持有第一級毒品罪，其罪質及侵害法益均
    屬相同或相近，於併合處罰時，應考量此情並反映於所定刑
    度，避免責任非難過度評價，經審酌其犯罪類型特性、侵害
    法益屬性，兼顧刑罰衡平之要求、矯正受刑人之目的及再抗
    告人於另案所犯販賣毒品31罪經裁定應執行有期徒刑10年確
    定等各情為整體評價，認第一審裁定之應執行刑，其裁量權
    之行使，有使責罰未能相當之情形，難謂與裁量權應遵守之
    內部界限相契合，自欠妥適。因而撤銷第一審之裁定，另裁
    定應執行刑為有期徒刑8 年，經核其裁量所定之刑期，並未
    較重於所示各罪（附表編號1至7）前定之執行刑（有期徒刑
    3年4月）與附表編號8、9、10之宣告刑（依序有期徒刑9 月
    、6年、7月）加計後之總和，未逾外部界限及內部界限，且
    非以累加方式定其應執行刑，亦給予適度恤刑，未逸脫前揭
    範圍為衡酌，無濫用裁量權之情形，並說明附表編號9 之罪
    為附表編號1 裁判確定前所犯，合於數罪併罰定應執行之要
    件，原裁定就所示各罪合併定其應執行刑，於法並無違誤。
    再抗告意旨猶執附表編號9 之罪應與另案販賣毒品各罪合併
    定刑，或謂原裁定裁量過苛，求為從輕裁處等情，係對原審
    裁量職權之適法行使，任意指摘，應認本件再抗告為無理由
    ，予以駁回。
據上論結，應依刑事訴訟法第412 條，裁定如主文。
中    華    民    國   111    年    7     月    27    日
                  刑事第七庭審判長法  官  段  景  榕  
                                  法  官  沈  揚  仁  
                                  法  官  楊  力  進  
                                  法  官  宋  松  璟  
                                  法  官  汪  梅  芬  
本件正本證明與原本無異
                                  書記官
中    華    民    國   111    年    7     月    28    日